臺灣高雄地方法院民事判決
111年度雄簡字第1685號
原      告  謝建彬  
被      告  萬榮行銷股份有限公司

法定代理人  呂豫文  
訴訟代理人  林宏樵  
上列當事人間請求第三人異議之訴事件，本院於民國111 年11月
29日言詞辯論終結，判決如下：
    主      文
本院一一一年度司執字第五六０九三號清償債務強制執行程序，
就原告所有如附表所示動產之強制執行程序應予撤銷。
訴訟費用新臺幣壹仟元由被告負擔。
    事實及理由
一、原告主張：被告與訴外人蔡明昌間因清償債務事件，被告執
    本院109 年度司執字第35022號債權憑證（下稱系爭債權憑
    證）為執行名義，經本院以111 年度司執字第56093 號強制
    執行事件執行在案（下稱系爭執行事件），並查封蔡明昌所
    經營、址設高雄市○○區○○○路000 號1 樓之商號鼎豐金企業
    社如附表所示之動產驗光機1台（下稱系爭驗光機），惟系
    爭驗光機實乃原告所有，係原告於前揭同一地址開設鏡源驗
    光所（與蔡明昌即鼎豐金企業社此一眼鏡行商號合設），並
    以新臺幣80,000元所購置之執業器具，蔡明昌非系爭驗光機
    之所有權人，為此，爰依強制執行法第15條之規定提起本訴
    ，並聲明如主文第1 項所示。
二、被告則以：系爭驗光機係放置於蔡明昌所經營之鼎豐金企業
    社內，又原告於前揭執行事件指封時亦有在場，且其於執行
    程序中所提出關於系爭驗光機之收據未蓋店章，至多僅能認
    為報價單，而非購買憑證，尚無法證明系爭驗光機屬原告所
    有等語置辯，並聲明：原告之訴駁回。
三、得心證之理由：
　㈠按強制執行法第15條規定，第三人就執行標的物有足以排除
    強制執行之權利者，得於強制執行程序終結前，向執行法院
    對債權人提起異議之訴。所謂就執行標的物有足以排除強制
    執行之權利者，係指對於執行標的物有所有權、典權、留置
    權、質權存在情形之一者而言（最高法院44年台上字第721 
    號、68年台上字第3190號判決意旨參照）。次按當事人主張
    有利於己之事實者，就其事實有舉證之責任。但法律別有規
    定，或依其情形顯失公平者，不在此限，民事訴訟法第277 
    條定有明文。又各當事人就其所主張有利於己之事實，均應
    負舉證之責，故一方已有適當之證明者，對造欲否認其主張
    ，即不得不更舉反證。
　㈡原告主張被告執系爭債權憑證為執行名義聲請強制執行，經
    本院系爭執行事件受理，並查封放置系爭驗光機，業據本院
    職權調閱系爭強制執行卷宗核閱無訛，堪信為真實。惟原告
    主張系爭驗光機為其所有等情，則為被告所否認，並以前詞
    置辯。依首揭說明，即應先由原告就其為系爭驗光機之所有
    權人先負舉證之責，再由被告就系爭驗光機之所有權人為訴
    外人蔡明昌負提出反證之責。
　㈢原告主張系爭驗光機為其所有，業據其提出購買單據在卷可
    參，而系爭驗光機出賣人萬能科技有限公司，就販售該驗光
    機之經過亦函覆略以：當初係原告（鏡源驗光所）於111 年
    1 月15日向其購買系爭驗光機，交貨地址則為鏡源驗光所設
    立址，付款方式則是當場現金給付（見本院卷第39頁），本
    院審酌萬能科技有限公司與兩造並無何利益糾葛，要無特地
    於本件訴訟為原告為有利之陳述而損害被告之必要，另參以
    原告具驗光生資格，業據其提出驗光生執照為憑，則原告主
    張其於高雄市開設鏡源驗光所執業，確有購買執行職務所必
    須之系爭驗光機的必要，至債務人蔡明昌僅為鼎豐金企業社
    負責人，其不具驗光生或驗光師之資格，於法自不能執行驗
    光業務，且本院亦查無原告係受雇訴外人蔡明昌之事證，則
    殊難想像蔡明昌會自費購買系爭驗光機後提供原告執業使用
    ，則原告主張系爭驗光機乃其所購置，其始為該驗光機之所
    有權人乙情，顯非全然無據。被告雖抗辯原告於前揭執行事
    件指封時亦有在場卻未爭執系爭驗光機為其所有云云，然經
    本院調取系爭執行事件之卷宗確認當日查封筆錄，並無原告
    在場之簽名紀錄，且縱未立即反應，其可能之原因亦屬多端
    （例如不諳法律、面對突如其來的公務執行不知所措等），
    尚不足以作為推反原告前揭舉證之強勢證據，而被告迄本件
    言詞辯論終結前復未能提出何反證證明系爭驗光機乃訴外人
    蔡明昌所購置，本院自無從認定系爭驗光機係屬蔡明昌即鼎
    豐金企業社所有之動產，是原告主張系爭驗光機為其所有，
    而非蔡明昌所有等情，足堪認定，從而，原告依強制執行法
    第15條規定，請求判決如主文第1 項所示，為有理由，應予
    准許。
四、訴訟費用負擔之依據：民事訴訟法第78條。
中　　華　　民　　國　　111 　年　　12　　月　　16　　日
         　　　　高雄簡易庭  法　　　官  謝宗翰
以上正本係照原本作成。
如對本判決上訴，須於判決送達後20日內向本院提出上訴狀，同
時表明上訴理由；如已於本判決宣示後送達前提起上訴者，應於
判決送達後20日內補具上訴理由（均須按他造當事人之人數附繕
本）。
中　　華　　民　　國　　111 　年　　12　　月　　16　　日
                              書  記  官  許弘杰  
附表：
編號 物品名稱 數量 1 TOPCON驗光機（KR-8100） 1